【裁判字號】    96,重上更(四),409
【裁判日期】    970205
【裁判案由】    毒品危害防制條例
【裁判全文】
臺灣高等法院臺南分院刑事判決   96年度重上更(四)字第409號
上  訴  人
即  被  告  乙○○
選任辯護人  許惠珠律師
上  訴  人
即  被  告  甲○○
                    （現另案於臺灣澎湖監獄執行中）
指定辯護人  本院公設辯護人丙○○
上列上訴人因毒品危害防制條例案件，不服臺灣臺南地方法院89
年度重訴字第19號中華民國90年1月5日第一審判決（起訴案號：
臺灣臺南地方法院檢察署89年度偵字第6964號），提起上訴，判
決後，經最高法院第四次發回更審，本院判決如下：
    主  文
原判決關於乙○○、甲○○部分撤銷。
乙○○共同運輸第二級毒品，累犯，處有期徒刑拾年。
甲○○共同運輸第二級毒品，處有期徒刑捌年。扣案之安非他命
貳拾柒大包（驗餘淨重貳陸玖肆肆點貳玖公克）沒收銷燬之。扣
案之行動電話MOTOROLA 3688X（序號：000000000000000，門號0
000000000號）、MOTOROLA LF2000（序號：000000000000，門號
0000000000號）、SAGEM DC715（序號：00000000000，門號0000
000000號）參支及安非他命之外包裝貳拾柒個，均沒收。
    事  實
一、乙○○曾因違反槍砲彈藥刀械管制條例案件，經臺灣高雄地
    方法院判處有期徒刑1年4月確定，於民國（下同）87年11月
    25日執行完畢，猶不知警惕，於89年1、2月間得知綽號「阿
    龍」者之成年人有第二級毒品安非他命一批欲出售，乃基於
    幫助綽號「阿龍」者販賣之犯意，約定由乙○○負責尋找買
    主，若交易成功，則由綽號「阿龍」者給付每公斤新台幣（
    下同）1萬元之利潤予乙○○；適於89年4、5月間，警方接
    獲線報，依臺灣臺南地方法院檢察署檢察官之指揮，由警方
    佯裝買主，向甲○○表示欲購買安非他命，甲○○於89年6
    月5日透過劉旺聲（已判刑確定）之聯絡，確知乙○○有安
    非他命來源，並答應事成給甲○○、劉旺聲利潤後，劉旺聲
    乃與乙○○、甲○○共同基於幫助綽號「阿龍」者販賣安非
    他命之犯意，先於89年6月7日，由甲○○與佯裝買主之警方
    在台南市太白居飯店碰面，約定以總價八百萬元左右購買安
    非他命，再於同年月8日，乙○○、劉旺聲、甲○○在高雄
    市○○○路466號慈香庭西餐廳確定買主帶有八百萬元現金
    後，乙○○即依綽號「阿龍」者之指示，要求買主提供車號
    P4－4117號箱型車交由乙○○開至高雄市○○○路附近交予
    綽號「阿龍」者，俟綽號「阿龍」者將安非他命放置車上，
    並停在高雄市民生醫院前，再聯絡乙○○與甲○○前往該處
    取車，並由甲○○駕駛前開箱型車，乙○○尾隨在後，共同
    將安非他命運回高雄市○○○路大高雄加油站前停放，嗣經
    乙○○、甲○○帶同佯裝買主之警方至加油站拿取安非他命
    時，為警查獲，並扣得安非他命27大包（包括供本件犯罪所
    用之安非他命外包裝27個；安非他命淨重二六九五二點四０
    公克，驗餘淨重二六九四四點二九公克），及供乙○○、劉
    旺聲、甲○○聯絡本件毒品交易之行動電話MOTOROLA 3688X
    （序號：0000000 00000000，門號0000000000號）、MOTORO
    LA LF2000（序號：000000000000，門號0000000000號）、S
    AGEM DC715（序號：00000000000，門號：0000000000號）
    三支。
二、案經臺南市警察局移送臺灣臺南地方法院檢察署檢察官偵查
    起訴。
    理  由
甲、證據能力：
（一）被告等主張劉旺聲、甲○○於警、偵之陳述無證據能力等
      語。查：共同被告劉旺聲、甲○○關於不利被告乙○○、
      甲○○之證詞，雖未具結，但其陳述係在90年12月4日以
      前（含該日），均在92年9月1日修正刑事訴訟法實施前，
      依刑事訴訟法施行法第7條之3規定，在修正刑事訴訟法施
      行前己依法定程序進行之訴訟程序不受影響，故應有證據
      能力。
（二）本件非陷害教唆：
    (一)被告乙○○辯稱：本件係警方佯裝買主欲向綽號「阿龍」
      者購買安非他命，綽號「阿龍」被誘販賣安非他命並不構
      成犯罪，伊僅居中聯絡，亦不構成共同或幫助販賣毒品罪
      云云；其選任辯護人辯稱：本件為陷害教唆，故扣案之安
      非他命應無證據能力云云。被告甲○○辯稱：伊不知所開
      箱型車上載有安非他命云云；其指定辯護人辯稱：被告甲
      ○○係因警方辦案需要而找到被告甲○○，本件係陷害教
      唆云云。
    (二)查所謂「陷害教唆」足以阻斷犯罪之成立，係以行為人原
      無犯罪之意，全因教唆人之教唆始萌犯意而行為者，始足
      當之，若上訴人原本即有犯罪之意，僅因教唆人之教唆而
      彰顯其犯行，自無何陷害可言，不得援引陷害教唆之名義
      ，充作其免責之藉口（最高法院94年度台上字第6174號判
      決參照）；次按刑事偵查技術上所謂之「釣魚」者，係指
      對於原已犯罪或具有犯罪故意之人，以設計引誘之方式，
      使其暴露犯罪事證，而加以逮捕或偵辦者而言。而所謂「
      陷害教唆」者，則指行為人原不具犯罪之故意，純因司法
      警察之設計教唆，始萌生犯意，進而實施犯罪構成要件之
      行為者而言。前者（即「釣魚」），純屬偵查犯罪技巧之
      範疇，並未違反憲法對於基本人權之保障，且於公共利益
      之維護有其必要性存在，故依「釣魚」方式所蒐集之證據
      資料，原則上非無證據能力，最高法院94年度台上字第54
      79號、6059號裁判要旨可參。查本案固先由警查獲甲○○
      ，由其供出安非他命來源後，經警方喬裝成買主透過甲○
      ○向劉旺聲佯稱欲購買安非他命，再透過劉旺聲與乙○○
      聯絡，確知乙○○有安非他命來源，以誘捕偵查之方式而
      查獲被告等人，但據被告劉旺聲亦供稱：「四、五個月前
      ，乙○○就跟我連絡，說他有安非他命，看有無買主，後
      來甲○○有跟我說有人要買」等語（見偵查卷17頁背面、
      18頁），及被告乙○○供稱：「（6月8日當天為何可以馬
      上找到阿龍﹖）…因為在幾個月前，我在他家泡茶，他跟
      我說他有安非他命可以賣」等語（見原審卷187頁），並
      參諸本件扣案之毒品安非他命重達26公斤多，價格又高達
      八百萬元，數量甚多，顯然逾供渠等自行施用所需，故「
      阿龍」者於持有前開毒品之初，應有販賣之意圖，而被告
      乙○○亦早於本件警方佯裝買毒之前即萌生幫助綽號「阿
      龍」者販毒之犯意，並非因警方之引誘始生販賣毒品之犯
      意自明，足見本件警方以「釣魚」方式誘捕偵查，顯非陷
      害教唆，揆諸前揭說明，扣案之安非他命應有證據能力。
    (三)本件被告甲○○係負責聯絡佯裝買主之警方，並於被告乙
      ○○與警方交易時在場，則其於警方依被告乙○○之要求
      提供前開箱型車載運毒品時，焉有不知其所駕駛之箱型車
      裝有毒品，其所辯顯係避重就輕之詞，殊無可採。又查本
      件警方係以佯裝買方，以利誘方式要被告甲○○協助尋找
      毒品賣家而欲釣出販毒者，被告乙○○並非因警方之教唆
      而萌幫助販毒之犯意已如前述，而本件被告甲○○雖基於
      幫助販賣之犯意，進而參與運輸毒品，已超出警方要其尋
      找毒品賣家之範圍，尚與陷害教唆有間。
乙、實體方面：
（一）關於綽號「阿龍」者之男子是否為朱清源一節，經查證人
      朱清源業於93年10月2日死亡，有其個人資料查詢結果附
      卷可稽，此部分本院已無法傳喚朱清源到庭作證，至臺灣
      臺南地方法院檢察署檢察官就朱清源共犯本案犯行部分為
      不起訴處分，固亦有89年度偵字第12365號不起訴處分書
      在卷可參（見本院前審更一卷188頁），惟究竟綽號「阿
      龍」者是否即係朱清源，朱清源是否有共同參與本案犯行
      ，因朱清源（40年6月25日出生），業於93年10月2日死亡
      ，本院無法再予傳訊證實，先予明。
（二）扣案之結晶27包（包括供本件犯罪所用之外包裝27個；淨
      重二六九五二點四０公克，驗餘淨重二六九四四點二九公
      克），經送內政部警政署刑事警察局鑑定結果，均係甲基
      安非他命一節，亦有該局89年6月20日刑鑑字第75065號鑑
      驗通知書一紙在卷可稽。
（三）被告甲○○於89年6月5日透過劉旺聲之聯絡，確知被告乙
      ○○有安非他命來源後，於89年6月7日先由被告甲○○與
      佯裝買主之警方在台南市太白居飯店碰面，約定以總價八
      百萬元左右購買安非他命，再於同年月8日，經被告乙○
      ○、己判決確定之劉旺聲、被告甲○○在高雄市○○○路
      466號慈香庭西餐廳確定買主帶有八百萬元現金後，被告
      乙○○即依綽號「阿龍」者之指示，要求買主提供車號P4
      －4117號箱型車交由被告乙○○開至高雄市○○○路附近
      交予綽號「阿龍」，俟綽號「阿龍」將安非他命放置車上
      ，並停在高雄市民生醫院前，再聯絡被告乙○○與被告甲
      ○○前往該處取車，並由被告甲○○駕駛前開箱型車，被
      告乙○○尾隨在後，將安非他命運至高雄市○○○路大高
      雄加油站前停放，嗣經被告乙○○、甲○○帶同佯裝買主
      之警方至加油站拿取安非他命時為警查獲之事實，業據被
      告乙○○、甲○○於原審訊問時供承不諱，核與警員盧天
      道證述之情節相符。
（四）被告乙○○於原審審理時坦承：「（6月8日當天為何可以
      馬上找到阿龍﹖）…因為在幾個月前，我在他家泡茶，他
      跟我說他有安非他命可以賣」等語（見原審卷187頁），
      於警詢陳稱：「我替阿龍販賣該批安非他命，每一公斤利
      潤抽傭一萬元」，「我和劉旺聲以電話0000000000聯絡，
      劉旺聲負責與我聯絡，從中介紹買家與我接洽，甲○○是
      連絡劉旺聲帶買家與我接，劉旺聲洽我是從利潤撥一半（
      約十餘萬元）欲算給他。」（均見警卷第2頁），甲○○
      於警詢供稱：「買方以每公斤二十四萬五千元買入，原訂
      三十公斤，共預交易七百三十五萬元，我是賺買方的錢，
      買方答應給我六十萬元酬金，劉旺聲我要給他五萬元酬金
      ，故買方持八百萬元前來交易。如交易成功，賣方的錢我
      無份，劉旺聲、乙○○再去處理分贓。」（見警卷第8頁
      ），參以共犯劉旺聲於檢察官訊問時供稱：「四、五個月
      前，乙○○就跟我連絡，說他有安非他命，看有無買主…
      」等語（見偵查卷17頁背面、18頁），足以認定被告乙○
      ○、甲○○均係仲介之身份以賺取佣金為主，且均未有安
      非他命貨源，而係介紹買方向阿龍購買，並非自行獨立販
      賣，應係幫助阿龍販賣，藉以賺取佣金。被告乙○○、甲
      ○○又受阿龍指使，將廂型車開至九如一路停放，供阿龍
      放置安非他命，再由阿龍通知，將裝有安非他命之廂型車
      自民生醫院開回九如一路加油站，欲交付買方，而被查獲
      ，被告二人對此事實均不爭執，雖甲○○於本院辯稱不知
      道車上有安非他命云云，惟甲○○本即穿針引線，介紹購
      買安非他命，其到達九如一路加油站找不著安非他命，還
      由乙○○打電話問阿龍安非他命放置位置，才找著安非他
      命，可見甲○○知道車上有安非他命而故予載回，所辯自
      不足採。
（五）綜上所述，本件事證明確，被告乙○○、甲○○共同幫助
      阿龍販賣第二級毒品，並共同運輸毒品，未及交付，即被
      查獲，其犯行均堪以認定，應予依法論科。
一、論罪科刑的理由
（一）1.按行為後法律有變更者，適用行為時之法律。但行為後
      之法律有利於行為人者，適用最有利行為人之法律，刑法
      第2條第1項定有明文。本件被告乙○○、甲○○於89年行
      為後，毒品危害防制條例業於92年7月9日修正公布全文36
      條；並自公布後六個月即93年1月9日施行，修正前之舊法
      第4條第2項規定：「製造、運輸、販賣第二級毒品者，處
      無期徒刑或七年以上有期徒刑，得併科新臺幣七百萬元以
      下罰金。」，與修正後毒品危害防制條例第4條第2項之規
      定，法定刑度相同，新法既已修正公布全文36條，即屬法
      律有變更，新法既非較有利於行為人，此部分自應適用行
      為時之法律。
    2.查被告行為後，94年1月7日修正公布之刑法，自95年7月1
      日施行，修正後之刑法刪除第55條關於牽連犯之規定。本
      件被告所犯幫助販賣第二級毒品、運輸第二級毒品二罪間
      ，具有牽連犯之關係，依修正前即行為時之規定，應從一
      重之罪處斷；依修正後之刑法既已刪除牽連犯之規定，則
      所犯上述各罪應依數罪併罰之規定分論併罰。比較新舊法
      之規定，修正後之規定並非較有利於被告，依刑法第2條
      第1項之規定，應適用行為時之法律，即適用修正前刑法
      第55條牽連犯之規定。
    3.被告行為後，刑法關於未遂減輕之規定，業於94年2月2日
      修正公布刪除，並於95年7月1日施行，修正前刑法第26條
      前段規定：未遂犯之處罰，得按既遂犯之行減輕之。修正
      後刑法第25條第2項規定：未遂犯之處罰，以有特別規定
      者為限，並得按既遂犯之行減輕之。經比較，新法既非較
      有利於行為人，此部分亦應適用行為時之法律。
    4.被告行為後，刑法關於累犯之規定，業於94年2月2日修正
      公布，95年7月1日施行。被告於5年內再故意犯本件罪行
      ，不論依舊法第47條規定，抑新法第47條第1項規定，均
      構成累犯，並無有利或不利之情形，應逕依修正前刑法第
      47條規定，就本件犯行論以累犯。
（二）1.核被告乙○○、甲○○二人所為，均係犯87年5月20日
      修正公布之毒品危害防制條例第4條第5項、第2項、刑法
      第26條之幫助販賣第二級毒品未遂罪及同條第二項運輸第
      二級毒品罪，其係基於幫助販賣之犯意，而為構成要件以
      外之行為，為販賣毒品之從犯，應依刑法第三十條之規定
      ，按正犯之刑減輕之，其有幫助販賣毒品之意圖並著手幫
      助販賣之犯行，惟因佯裝買主之警方自始無購買毒品之要
      約意思，且在被告等人未交付上開毒品前即為警查獲而不
      遂，為未遂犯，應依刑法第二十六條前段按既遂犯之刑遞
      予減輕之，又其與被告乙○○就上開運輸毒品犯行，及其
      與被告劉旺聲就上開幫助販賣毒品犯行，均各有犯意聯絡
      及行為分擔，均為共同正犯；其所犯上開二罪間，有方法
      結果之牽連關係，應依刑法第五十五條之規定從一重之運
      輸第二級毒品罪處斷。
    2.被告乙○○於86年間因違反槍砲彈藥刀械管制條例案件，
      經臺灣高雄地方法院判處有期徒刑1年4月確定，於87年11
      月25日執行完畢，有臺灣高等法院被告全國前案紀錄表及
      台灣台南地方法院檢察署刑案資料查註紀錄表在卷可稽，
      其於五年內故意再犯本件有期徒刑以上之罪，為累犯，除
      法定本刑為無期徒刑部分不得加重外，應依修正前刑法第
      47條之規定加重其刑，並依刑法第71條先規定加後減之。
二、原審予以論罪科刑，固非無見，惟查：（一）原判決認被告
    乙○○係與阿龍共犯販賣第二級毒品未遂罪，尚有未洽。（
    二）本件扣案之門號各為0000000000、0000000000、000000
    0000號行動電話三支，均係供本件被告二人及共犯劉旺聲三
    人販賣毒品犯罪所用之物，原審未併予宣告沒收，亦有未洽
    。（三）扣案安非他命之外包裝27個，有防止安非他命裸露
    、逸出及潮濕之功用，並便於攜帶，係供本件犯罪所用之物
    ，原審未予分別沒收，仍有未洽。被告等上訴意旨，否認犯
    罪固無足取，但原判決既有不當，自屬無可維持，應由本院
    將原判決此部分撤銷改判。爰審酌本件毒品數量非少及被告
    二人之犯罪動機、目的、手段、犯後猶狡飾否認，未見悔意
    等一切情狀，分別對被告乙○○、甲○○量處如主文第二項
    、第三項所示之刑，以資懲儆。扣案之安非他命27包（驗餘
    淨重二六九四四點二九公克），係查獲之毒品，不問屬於犯
    人與否，爰依87年5月20日修正公布之毒品危害防制條例第
    18條第1項前段宣告沒收銷燬之。至扣案安非他命之外包裝
    27個，有防止安非他命裸露、逸出及潮濕之功用，並便於攜
    帶及扣案之MOTOROLA 3688X（序號：000000000000000，門
    號0000000000號）、MOTOROLA LF2000（序號：00000000000
    0，門號0000000000號）、SAGEM DC715（序號：0000000000
    0，門號：0000000000號）行動電話三支，分別持以為被告
    乙○○、共犯劉旺聲、被告甲○○持以作為聯絡本件安非他
    命買賣之用，為供渠等犯本件毒品危害防制條例之罪所用之
    物，均應依87年5月20日修正公布之毒品危害防制條例第19
    條第1項之規定宣告沒收。
據上論結，應依刑事訴訟法第369條第1項前段、第364條、第299
條第1項前段、87年5月20日修正公布之毒品危害防制條例第4條
第5項、第2項、第18條第1項前段、第19條第1項，刑法第11條、
第2條第1項前段、修正前刑法第28條、第55條後段、第26條前段
、第47條，判決如主文。
本案經檢察官趙中岳到庭執行職務。
中    華    民    國    97    年    2     月    5     日
                  刑事第五庭    審判長法  官  楊明章
                                      法  官  顏基典
                                      法  官  楊子莊
以上正本證明與原本無異。
如不服本判決，應於收受本判決後十日內向本院提出上訴書狀。
其未敘述上訴理由者並得於提起上訴後十日內向本院補提理由書
狀（均須按他造當事人之人數附繕本）「切勿逕送上級法院」。
                                      書記官  王全龍
中    華    民    國    97    年    2     月    5     日
本判決論罪科刑法條：
87年5月20日修正之毒品危害防制條例第4條第2、5項：
製造、運輸、販賣第二級毒品者，處無期徒刑或7年以上有期徒
刑，得併科新臺幣7百萬元以下罰金。
前四項之未遂犯罰之。
87年5月20日修正之毒品危害防制條例第18條第1項前段：
查獲之毒品及專供製造或施用毒品之器具，不問屬於犯人與否，
均沒收銷燬之。
87年5月20日修正之毒品危害防制條例第19條第1項：
犯第4條至第9條、第12條、第13條或第14條第1項、第2項之罪者
，其供犯罪所用或因犯罪所得之財物，均沒收之，如全部或一部
不能沒收時，追徵其價額或以其財產抵償之。


司法院資訊處製作；財團法人民間司法改革基金會備份。
